最高法院刑事判決　　　　　　　　　　　　　　　八十八年度台上字第三二九五號
　　上　訴　人　甲　○
右上訴人因違反毒品危害防制條例案件，不服臺灣高等法院臺中分院，中華民國八十
八年五月四日第二審判決（八十八年度上訴字第五一四號，起訴案號：臺灣臺中地方
法院檢察署八十七年度偵字第一九三○九號），提起上訴，本院判決如左：
    主  文
原判決撤銷，發回臺灣高等法院臺中分院。
    理  由
本件原判決認定上訴人甲○意圖營利，且基於概括犯意，自民國八十六年七月間起，
至八十七年八月二十七日止，在其台中縣烏日鄉三和村便行巷一二一弄七十五號住處
等地，以每小包新台幣（下同）五百元或一千元不等之價格，連續販賣第二級毒品安
非他命予楊上卯共十二次，總價一萬元，陳春坤約十餘次，總價八千元，共獲取一萬
八千元之代價。迨於八十七年九月六日十三時許，在其上開住處被警查獲，並自其右
手所持之塑膠袋內扣得待售之安非他命二十二小包（淨重三五‧七六公克）及供分裝
安非他命販賣用之電子秤一台，復在其掛於屋外晒衣架上之夾克扣得待售之安非他命
一小包（淨重○‧一八公克）等情，因將第一審判決撤銷，改判仍論處上訴人連續販
賣第二級毒品罪刑，固非無見。
惟查，（一）有罪之判決書，對於被告有利之證據，如不予採納者，應說明其理由，
否則即有判決不備理由之違法，此觀諸刑事訴訟法第三百十條第二款、第三百七十九
條第十四款之規定甚明，查本件與上訴人同時為警查獲之證人有楊上卯、陳春坤二人
，原審法院亦係以渠二人之陳述，為判決之基礎（見原判決理由第六行），然證人楊
上卯在原審調查時已供稱：「警訊筆錄是警察叫我那樣說的……（偵查中）當時我會
害怕不得已才指認她。」（見原審卷第三十九頁背面、第四十一頁背面），原審就此
未予詳查，已嫌未盡職權調查之能事，又證人陳春坤於原審調查時，亦曾供稱：「因
為烏日分局的警員說她叫阿秀……是警察叫我講的（按指認被告甲○販賣安非他命之
事），在檢察官偵查中供稱是向甲○購買安非他命並且指認，是因當時警察在旁邊，
我不得不指認是她……」（見原審卷第四十頁背面、第四十一頁正、背面），上訴人
於原審法院審理時，復據證人陳春坤之前開陳述，質疑證人陳春坤警訊筆錄之任意性
（見原審卷第六十二頁背面），原審就證人陳春坤否認警訊筆錄具備任意性之陳述，
不予採納，僅泛稱：「陳春坤殊無設詞誣攀被告之必要，證人楊上卯、陳春坤於本院
調查中之證詞，應為事後迴護被告之詞。」，而未列舉事證具體說明其不予採納之理
由，實有判決不備理由之違誤。再者，上訴人始終否認扣案之電子秤係其所有供販賣
安非他命所用之物，辯稱：「該只電子秤是我於八十七年九月六日上午十一時許，在
台中市第一廣場向『黑大哥』購買安非他命時，怕斤兩不夠，向『黑大哥』借用，俾
供攜回自行秤重」，證人李淑媛在偵查中復結證：「甲○手裡拿著一東西，是一個男
子交給甲○，甲○問那男子磅秤不過（應為夠之誤），那男子亦有拿一個秤給她……
」（見偵查卷第六十八頁背面），原審未敘明究竟憑何事證，認定該只電子秤確為上
訴人所有且係供其販賣安非他命犯罪所用之物，復未說明證人李淑媛前揭有利於被告
之證言不予採納之理由，徒以上訴人否認該電子秤屬其所有之辯解有違常情，即以此
項辯解之不成立，執為認定該只電子秤為上訴人所有且係其供販賣安非他所用之物的
積極證據，自有適用證據法則不當及判決不備理由之違法；（二）按販賣毒品罪，並
不以販入後復行賣出為構成要件，但使以營利為目的將毒品購入或賣出，有一於此，
其犯罪即經完成，且均屬既遂，本件依原判決認定：「自甲○右手所持塑膠袋內扣得
待售之安非他命二十二小包……復在其掛於屋外晒衣架上之夾克扣得待售之安非他命
一小包……」等情觀之，顯係認定上訴人持有該二十三小包安非他命之目的在販售營
利，而上訴人就其中塑膠袋內扣得之二十二小包安非他命之來源，始終供承是其於八
十七年九月六日上午十一時許，在臺中市第一廣場，向一綽號「黑大哥」之男子，以
四萬元之對價購得，如原判決就此部分事實之認定無誤，而上訴人前開供述亦屬可信
，則上訴人於前揭時、地，向該綽號「黑大哥」之男子購買安非他命之行為，尚應構
成販賣第二級毒品罪名，且此部分事實與已經公訴人提起公訴之犯罪事實，有裁判上
一罪關係，法院自應併予審究，原審既認定扣案之安非他命二十三小包係上訴人持以
待售之毒品，卻未一併查明其是否因意圖轉售營利而販入該二十三小包安非他命，殊
嫌速斷。（三）有罪判決所認定之事實，須與卷內之證據資料相適合，否則即有證據
上理由矛盾之違誤，依原判決所載，其認定上訴人曾販賣安非他命予陳春坤約十餘次
，總價八千元，係以陳春坤在第一審調查時之供述為準（見原判決理由第十九行），
惟查，證人陳春坤在第一審調查庭同次訊問時，並未一致的指認上訴人甲○曾販賣安
非他命予伊，其先則供稱：「沒有向甲○買安非他命，我去他家，有一大姐拿給我。
」（見第一審卷第三七頁背面），嗣接著又稱：「有拿錢給她（指上訴人），但不是
找她買，我有拿錢給她，她也拿安非他給我……」等語（見同上卷第三十七頁背面）
，原審以證人陳春坤在第一審之全部供述，認定上訴人確有販售安非他命十餘次予陳
春坤之行為，顯與上述卷內資料不相適合，又證人陳春坤在第一審同次訊問時，其前
後之證述，既不完全符合，則其所稱之「拿錢給被告，被告拿安非他命予我，但不是
買賣」云云，其真意如何﹖究係其託上訴人代向他人購買安非他命，抑或上訴人為售
賣安非他命之中間人，而與實際販售者有共同販賣安非他命營利之行為﹖均涉及上訴
人被訴販賣安非他命予陳春坤之行為是否構成及本件是否另有共犯，此亦有詳加研求
之必要，以上，或為上訴意旨所指摘，或為本院得依職權調查之事項，應認有撤銷發
回更審之原因。
據上論結，應依刑事訴訟法第三百九十七條，第四百零一條判決如主文。
中      華      民      國    八十八    年      六      月    二十四    日
                              最高法院刑事第一庭
                                  審判長法官  施  文  仁
                                        法官  張  淳  淙
                                        法官  林  永  茂
                                        法官  蕭  仰  歸
                                        法官  陳  世  淙
      右正本證明與原本無異
                                              書  記  官
中      華      民      國    八十八    年      六      月    二十九    日
